【裁判字號】    98,小上,68
【裁判日期】    980923
【裁判案由】    給付管理費
【裁判全文】
臺灣臺中地方法院民事裁定              98年度小上字第68號
上  訴  人  富豪財經大廈管理委員會
法定代理人  甲○○
被  上訴人  丙○○
被  上訴人  乙○○
上列當事人間請求給付管理費事件，上訴人對於民國98年7月10
日本院台中簡易庭98年度中小字第858號第一審小額民事判決提
起上訴，本院合議庭裁定如下：
    主      文
上訴駁回。
第二審訴訟費用新臺幣壹仟伍佰元由上訴人負擔。
    理      由
一、按對於小額程序之第一審裁判之上訴或抗告，非以其違背法
    令為理由，不得為之。又上訴狀內應記載上訴理由，表明(一)
    原判決所違背之法令及其具體內容。(二)依訴訟資料可認為原
    判決有違背法令之具體事實，民事訴訟法第436條之24第2項
    、第436條之25分別定有明文。又所謂判決有違背法令，乃
    指判決不適用法規或適用不當，亦為同法第468條所明定，
    此亦為小額事件之上訴程序所準用（民事訴訟法第436條之
    32第2項參照）。再以判決有不適用法規或適用不當為上訴
    理由時，其上訴狀或理由書應有具體之指摘，並揭示該法規
    之條項或內容，若係成文法以外之法則，應揭示該法則之旨
    趣，倘為司法院解釋或最高法院之判例，則應揭示該判解之
    字號或其內容，如依民事訴訟法第469條所列第1款至第5款
    理由提起上訴時（第6款未準用，參照民事訴訟法第436條之
    32第2項規定），其上訴狀或理由書應揭示合於該條款之事
    實，上訴理由狀如未依此項方法表明者，即難認為已對原判
    決之違背法令有具體之揭示，其上訴自難認為合法，最高法
    院著有71年台上字第314號判例可資參照。次按上訴不合法
    者，第二審法院應以裁定駁回之，民事訴訟法第444條第1項
    前段定有明文，且於小額事件之上訴程序亦準用之，此參照
    民事訴訟法第436條之32第2項規定自明。
二、本件上訴意旨略以：依據公寓大廈管理條例規定，管理委員
    會或管理負責人是公寓大廈管理事務之執行機關，負責執行
    區分所有權人會議之運作、亦為公寓大廈業務管理之主體。
    又依公寓大廈管理條例第3條第9款規定：「管理委員會：指
    為執行區分所有權人會議決議事項及公寓大廈管理維護工作
    ，由區分所有權人選任住戶若干人為管理委員所設立之組織
    。」；同條第10款：「管理負責人：指未成立管理委員會，
    由區分所有權人推選住戶一人或依第二十八條第三項、第二
    十九條第六項規定為負責管理公寓大廈事務者。」足見管理
    委員會或管理負責人是公寓大廈管理事務之執行機關，為法
    律所明定之地位，係有當事人能力之機關（同條例第38條）
    。惟在公寓大廈管理條例施行前由區分所有權人自行成立之
    管理委員會，其法律地位，依實務見解，如具備多數管理員
    、一定之名稱、固定之事務所、有一定之目的及獨立之財產
    者，其當事人能力有無，視其是否有民事訴訟法第40條第3
    項非法人團體之要件，如符合其要件即有當事人能力。本件
    乃民國97年7月25日依例行任期屆滿前召開會議後，再移交
    予上訴人繼續執行所有權人決議事務，而此決議與第一審所
    判決之事實係發生於同年12月26日，在此五個月期中，在受
    委任契約所產生之委託事實。更何況管理委員會保全等費用
    支付，完全依賴逐月收取之管理費為支付。再以97年9月至
    98年2月之管理費係由97年10月2日所改選之管委會繳納係屬
    違誤，因98年2月所選舉之管理委員會乃屬無召集權人所召
    集之會議，依照內政部95年5月5日營署建管字第0952907482
    號函：「區分所有權會議召集人之資格未依規定產生，其所
    為之會議決議，自不生效力。」之意旨，被上訴人所稱管理
    費已交由其收繳支付即有理由不備之矛盾。因此本件上訴人
    依同條例28條之規定產生之管理委員會即有當事人能力，更
    何況縱讓管理委員會原有委員因選舉程序之違誤而受撤銷，
    管委會之存在亦應不受該撤銷決議影響，被上訴人自稱自98
    年2月10日成立第2.5屆管理委員會，並收取98年12月份以前
    之管理費顯然顛覆公寓大廈管理條例所定之體制。原判決以
    97年7月25日所召開區分所有權人會議改選第二屆管理委員
    之決議，既應判決撤銷決議，自屬無效，其委員資格已不復
    存在，故認為原判決有適用法則不當及理由不備之違背法令
    情事，提起上訴等語。
三、查本件原審判決係以上訴人於97年7月25日召集之區分所有
    權人會議，因其選舉第2屆管理委員之決議方法係採連記法
    ，違反住戶規約第7條第3項第1款所訂之記名單記法，業經
    本院以97年度訴字第2266號撤銷區分所有權人會議決議事件
    ，判決上訴人於97年7月25日所召集區分所有權人會議所為
    改選第2屆管理委員之決議應予撤銷，惟上訴人不服提起上
    訴，經臺灣高等法院臺中分院以98年度上字第94號判決上訴
    駁回，然上訴人不服再上訴最高法院，現仍在審理中，揆諸
    民法第56條第1項之規定及最高法院73年度台上字第2463號
    判決意旨，認為上訴人於97年7月25日所召集區分所有權人
    會議所為改選第2屆管理委員之決議固經法院判決應予撤銷
    ，然該會議之決議在經法院判決撤銷確定之前，仍屬有效，
    則該次會議決議所選任之管理委員資格仍屬存在，上訴人當
    時之管理委員選任甲○○為主任委員，仍屬有效，是上訴人
    以其為法定代理人提起本件訴訟，並無未由法定代理人合法
    代理之不合法情事（參見原審判決第四項第(二)款），足見，
    原判決之理由，並未以該決議經法院判決撤銷即認為無效，
    而係應經法院判決確定，故其於判決確定前認為上訴人當時
    之管理委員選任甲○○為主任委員，仍屬有效，並未進而認
    定委員資格已不復存在。是上訴人所提出之指摘，顯未針對
    原審判決之判決理由而為具體指摘，尚難認為符合上開要件
    。
四、依民事訴訟法第436條之32第1項準用同法第436條之19規定
    ，第二審法院為訴訟費用之裁判時，應確定其訴訟費用額。
    而本件第二審訴訟費用額確定為新臺幣1,500元，爰諭知如
    主文第二項所示。
五、結論：本件上訴為不合法，依民事訴訟法第436條之32第1項
    、第2項、第444條第1項、第95條、第78條、第436條之19第
   1項，裁定如主文。
中    華    民    國    98    年    9     月    23    日
                  民事第三庭  審判長法  官  許秀芬
                                    法  官  謝慧敏
                                    法  官  許石慶
正本證明與原本無異。
本裁定不得抗告。
中    華    民    國    98    年    9     月    23    日
                                    書記官


司法院資訊處製作；財團法人民間司法改革基金會備份。
